臺灣彰化地方法院民事裁定
111年度監宣字第82號
聲  請  人  林貝燁  


相  對  人  林秀宜  

關  係  人  王阿葉  

            林以宗  

            林秀珍  

            林秀珠  


            林秀晏  


            林妮冠  

上列聲請人聲請監護宣告事件，本院裁定如下：
    主  文
宣告林秀宜（女、民國00年0月00日生、身分證統一編號：Z0000
00000號）為受監護宣告之人。
選定林貝燁（男、民國00年00月00日生、身分證統一編號：Z000
000000號）為受監護宣告之人之監護人。
指定林以宗（男、民國00年0月00日生、身分證統一編號：Z0000
00000號）為會同開具財產清冊之人。
程序費用由受監護宣告之人負擔。
    理  由
一、聲請意旨略以：聲請人林貝燁為相對人林秀宜之配偶，相對
    人有糖尿病史，於民國110年11月1日在大陸地區昏迷送醫，
    發現酮酸中毒及腦膜炎，嗣於同年12月8日轉回臺灣，入住
    彰化基督教醫院繼續治療，經診斷為腦膜炎引發腦出血，且
    腦部受有損傷，致不能為意思表示或受意思表示。又相對人
    於大陸地區之醫療費用需經公證，方得請求保險理賠，爰此
    依法聲請對相對人為監護之宣告，並請求選定聲請人為監護
    人，同時指定相對人之胞兄即關係人林以宗為會同開具財產
    清冊之人等語。
二、按對於因精神障礙或其他心智缺陷，致不能為意思表示或受
    意思表示，或不能辨識其意思表示之效果者，法院得因本人
    、配偶、四親等內之親屬、最近一年有同居事實之其他親屬
    、檢察官、主管機關或社會福利機構之聲請，為監護之宣告
    ，民法第14條第1項定有明文。次按受監護宣告之人應置監
    護人。法院為監護之宣告時，應依職權就配偶、四親等內之
    親屬、最近一年有同居事實之其他親屬、主管機關、社會福
    利機構或其他適當之人選定一人或數人為監護人，並同時指
    定會同開具財產清冊之人。法院為前項選定及指定前，得命
    主管機關或社會福利機構進行訪視，提出調查報告及建議。
    監護之聲請人或利害關係人亦得提出相關資料或證據，供法
    院斟酌。法院選定監護人時，應依受監護宣告之人之最佳利
    益，優先考量受監護宣告之人之意見，審酌一切情狀，並注
    意下列事項：1.受監護宣告之人之身心狀態與生活及財產狀
    況。2.受監護宣告之人與其配偶、子女或其他共同生活之人
    間之情感狀況。3.監護人之職業、經歷、意見及其與受監護
    宣告之人之利害關係。4.法人為監護人時，其事業之種類與
    內容，法人及其代表人與受監護宣告之人之利害關係。民法
    第1110條、第1111條、第1111條之1分別定有明文。再按監
    護宣告之裁定，於裁定送達或當庭告知法院選定之監護人時
    發生效力；監護宣告裁定經廢棄確定前，監護人所為之行為
    ，不失其效力，家事事件法第169條第1項、第170條第1項分
    別定有明文。
三、查聲請人主張之事實，業據其提出戶籍謄本、彰化基督教醫
    療財團法人彰化基督教醫院診斷書為證。又相對人之狀況經
    鑑定人衛生福利部彰化醫院（下稱彰化醫院）梁孫源醫師為
    鑑定，其鑑定結果認：「醫學上的診斷：診斷名：腦膜炎及
    腦出血致極重度失智。障礙程度：極重度」、「日常生活狀
    況：1.日常生活活動：個日終日臥床、三餐由他人由鼻胃管
    灌食，盥洗沐浴需他人協助，留置尿管、尿袋，缺少主動表
    達，對問話無回應，無法遵從指令；2.經濟活動：喪失能力
    ；3.社會性：對問話無回應，缺少主動表達，無法遵從任何
    指令。」、「精神狀態：1.意識/溝通性：個案眼睛偶而可
    張開，但缺少視線接觸，對叫喚無回應，無主動表達，無法
    遵從任何指令；2.記憶力：極重度障礙，無法表示；3.定向
    力：極重度障礙，無法表示；4.計算能力：極重度障礙，無
    法表示；5.理解‧判斷力：極重度障礙，無法作出有效表達
    ；6.認知功能檢查：迷你心智量表（MMSE）得分0分，臨床
    失智量表（CDR）4分，有極重度認知功能障礙；7.情感：淡
    漠；8.行為：對叫喚無回應；9.思考：無法表達；10.語言
    ：無主動表達。」、「有關判斷能力判定之意見：不能管理
    處分自己財產」、「回復可能性說明：短期內恢復的可能性
    低，因個案目前為極重度失智，其認知功能自腦膜炎昏迷後
    至今，並無顯著改善跡象，短期內恢復的可能性低。」、「
    鑑定判定：1.基於受鑑定人因腦膜炎、腦出血致極重度失智
    ，其表達能力、理解能力及判斷能力皆有極重度障礙，以致
    個案：不能管理處分自己的財產，且短期內回復之可能性低
    。2.其障礙程度，可為監護宣告。不能受意思表示，不能為
    意思表示且不能辨識其意思表示結果。」等語，有彰化醫院
    111年5月2日彰醫精字第1110500206號公函所附成年監護鑑
    定書在卷可稽，堪認相對人因腦膜炎、腦出血致極重度失智
    ，致不能為意思表示或受意思表示，亦不能辨識其意思表示
    之效果。從而，本件聲請為有理由，應予准許，爰宣告相對
    人為受監護宣告之人。
四、本件相對人業經監護宣告，揆諸前揭規定，自應為其選定監
    護人及指定會同開具財產清冊之人。又依聲請人所提出之同
    意書所載，相對人之母王阿葉及相對人胞兄林以宗均同意由
    聲請人擔任相對人之監護人，並以關係人林以宗為會同開具
    財產清冊之人；而相對人手足林秀珍、林秀珠、林秀晏等人
    ，亦出具同意書同意由聲請人擔任相對人之監護人。本院審
    酌上開事證，認聲請人為相對人之配偶，關係人林以宗為相
    對人之胞兄，兩人與相對人關係非常密切，應能適切照護相
    對人，且其二人經親屬推為監護人、會同開具財產清冊之人
    ，由渠等分別擔任相對人之監護人及會同開具財產清冊之人
    ，應符合相對人之最佳利益，爰裁定如主文第2、3項所示。
五、末按民法第1113條準用同法第1099條、第1099條之1等規定
    ，於監護開始時，監護人對於受監護宣告之人之財產，應會
    同關係人林以宗於2個月內開具財產清冊，並陳報法院，於
    開具完成並陳報法院前，監護人對於受監護宣告之人之財產
    ，僅得為管理上必要之行為，併此指明。
六、依家事事件法第164條第2項，裁定如主文。
中　　華　　民　　國　　111 　年　　5 　　月　　13　　日
                  家事法庭    法  官  梁晉嘉
以上正本係照原本作成。
如對本裁定抗告，須於裁定送達後10日內向本院提出抗告狀，並
繳納抗告費新臺幣1千元。 
中　　華　　民　　國　　111 　年　　5 　　月　　13　　日
                              書記官  許喻涵